臺灣高等法院高雄分院刑事裁定
                                    110年度毒抗字第474號
抗  告  人
即  被  告  劉光榮


上列抗告人因聲請觀察勒戒案件，不服臺灣高雄地方法院中華民
國110 年10月28日裁定( 110 年度毒聲字第848 號) ，提起抗告
，本院裁定如下：
    主  文
抗告駁回。
    理  由
一、抗告意旨略以：抗告人劉光榮因一時壓力施用毒品，深感羞
    愧，但因平日要負責照顧因腦傷成為植物人之姐姐及年邁老
    母，且抗告人目前也已在高雄仁愛之家附設慈惠醫院做美沙
    冬替代治療，為此提起抗告，望能獲得緩起訴戒癮治療之機
    會等語。
二、犯毒品危害防制條例第10條之罪者，檢察官應聲請法院裁定
    ，令被告入勒戒處所觀察、勒戒，其期間不得逾二月；依前
    項規定為觀察、勒戒或強制戒治執行完畢釋放後，3 年後再
    犯第10條之罪者，適用本條前2 項之規定，毒品危害防制條
    例第20條第1 項、第3 項分別定有明文。而上開所謂「3 年
    後再犯」，只要本次再犯（不論修正施行前、後）距最近1
    次觀察、勒戒或強制戒治執行完畢釋放，已逾3 年者，即該
    當之，不因其間有無犯第10條之罪經起訴、判刑或執行而受
    影響（最高法院刑事大法庭109 年度台上大字第3826號裁定
    意旨參照）。又毒品危害防制條例所規定之觀察、勒戒程序
    ，係針對受處分人所為保安處分，目的在戒除行為人施用毒
    品身癮及心癮，以達教化與治療之目的，其立法意旨在幫助
    施用毒品者戒毒，性質上為一療程，而非懲罰，並屬強制規
    定，除檢察官審酌個案情形，依同條例第24條第1 項為附命
    完成戒癮治療之緩起訴處分外，凡經檢察官聲請法院裁定將
    被告送勒戒處所觀察、勒戒者，法院僅得就其聲請審查被告
    是否有施用毒品之行為，以及被告是否為「初犯」或為觀察
    、勒戒、強制戒治執行完畢後「3 年後再犯」而為准駁之裁
    定，並無自由斟酌以其他方式替代或得以其他原因免予執行
    之權。又是否給予被告為附命完成戒癮治療之緩起訴處分，
    屬刑事訴訟法第253 條之1 第1 項及第253 條之2 第1 項第
    6 款特別賦予檢察官之職權裁量，法院原則上應尊重檢察官
    職權之行使，僅對其裁量為有限之低密度審查。
三、經查
  ㈠抗告人於民國110 年3 月22日22時許，在高雄市○○區○○○路00
    巷0 號8 樓住處內，以將第一級毒品海洛因摻水置入針筒注
    射左手之方式，施用海洛因1 次乙節，業據抗告人於警詢及
    偵查中坦白承認，且其於110 年3 月23日16時許為警採尿送
    驗，結果呈可待因、嗎啡陽性反應，有鑑定許可書、高雄市
    政府警察局新興分局毒品案嫌疑人尿液代碼與姓名對照表（
    尿液代碼：A110071 ）及正修科技大學超微量研究科技中心
    110 年4 月14日尿液檢驗報告（原始編號：A11007 1）在卷
    可佐，足認抗告人上開任意性自白與事實相符。本件事證明
    確，抗告人於前揭時、地，施用海洛因之事實，堪可認定。
  ㈡抗告人前因施用毒品案件，經送觀察、勒戒後，認有繼續施
    用毒品傾向，經法院裁定令入戒治處所施以強制戒治，於95
    年7 月28日停止處分出監，並經臺灣高雄地方檢察署檢察官
    以98年度戒毒偵字第126 號不起訴處分確定，迄今並無再為
    觀察、勒戒、強制戒治執行之紀錄，有臺灣高等法院被告前
    案紀錄表在卷可稽。本件施用毒品犯行，係被告於前強制戒
    治執行完畢釋放3 年後所為，依毒品危害防制條例第20條第
    3 項規定，檢察官得聲請法院裁定，令被告入勒戒處所觀察
    、勒戒。
  ㈢原審依上開毒品危害防制條例第20條第1 項、第3 項之規定
    ，並依卷證資料所示，認抗告人於偵查中自承：我是偶爾會
    施用安非他命，不是時常，是上班為了提神才施用；至於海
    洛因則是2 、3 天會施用一次等語，且亦有指認毒品來源之
    人，有偵訊筆錄在卷足憑，可見抗告人有施用毒品之習性，
    並有易於取得毒品之管道來源，戒絕毒癮之意志不堅，自制
    力薄弱，此次若僅以寬鬆之機構外社區性戒癮治療，已難期
    待其能完全戒絕毒癮。因認檢察官聲請令被告入勒戒處所觀
    察、勒戒，以監禁式之治療方式，求短時間內隔絕被告之毒
    品來源，務使其專心戒除毒癮，而未依刑事訴訟法第253 條
    之1 規定對抗告人為附命完成戒癮治療之緩起訴處分，核其
    此部分職權之行使尚屬合法，形式上亦無裁量恣意或濫用之
    情，據之裁定抗告人施用第一級毒品，令入勒戒處所觀察、
    勒戒，其期間不得逾2 月，於法並無不合。至抗告人所述須
    照顧母親、姐姐等家庭狀況，要屬個人因素，與其應否送請
    觀察勒戒無涉；再者，檢察官就抗告人是否得採行為「緩起
    訴之戒癮治療」，乃屬其職權之行使，本件既查無檢察官前
    開觀察、勒戒之聲請，有何違背法令、認定事實有誤或其他
    重大明顯瑕疵之處，對於檢察官裁量權之適法行使，法院自
    應予以尊重。
四、綜上所述，原審以抗告人確有施用第一級毒品之犯行，因而
    裁定令抗告人入勒戒處所觀察、勒戒，核其認事用法，並無
    違誤或不當。抗告人徒執前詞，指摘原裁定不當，為無理由
    ，應予駁回。
據上論斷，應依刑事訴訟法第412 條，裁定如主文。
中　　華　　民　　國　 110　　年　　12　　月　　3 　　日
                  刑事第八庭    審判長法  官  邱明弘
                                      法  官  陳松檀
                                      法  官  黃宗揚
以上正本證明與原本無異。
不得再抗告。
中　　華　　民　　國　 110　　年　　12　　月　　3 　　日
                                      書記官  秦富潔